【裁判字號】    89,訴,1249
【裁判日期】    891013
【裁判案由】    偽造有價證券
【裁判全文】
臺灣臺北地方法院刑事判決                        八十九年度訴字第一二四九號
    公  訴  人  台灣台北地方法院檢察署檢察官
    被      告  乙○○
    選任辯護人  張景豐
右列被告因偽造有價證券案件，經檢察官提起公訴（八十九年度偵字第八三九０號）
，甲○判決如左：
    主  文
乙○○連續意圖供行使之用而偽造有價證券，處有期徒刑壹年捌月。緩刑參年。
偽造之丙○○印章壹個、如附表所示之偽造本票參紙均沒收之。
    事  實
一、乙○○基於概括之犯意，並意圖供行使之用，自民國八十六年十二月二十日起至
    八十七年三月初止，在不詳地點偽造其母丙○○之印章，並連續三次偽造其母丙○○之署押及蓋用上開偽造印章，充為共同發票人而連續偽造如附表所示之本票
    三紙，足以生損害於丙○○。旋為達行使上開三紙偽造本票之目的，竟基於概括
    之犯意，並意圖為自己不法之所有，連續持前開本票三紙至其友人丁○○位於台
    北市○○○路○段六號四樓之住所調借現金。嗣前開本票屆期均不獲兌現，並經
    丁○○向台灣板橋地方法院（下簡稱板橋地院）聲請本票強制執行裁定後，丙○○始查知上情，而乙○○亦於犯罪被發覺前之八十九年四月二十一日，向台灣台
    北地方法院檢察署（下簡稱台北地檢署）自首並表示願接受裁判。
二、案經被告乙○○向台北地檢署自首後偵查起訴。
    理  由
一、訊據被告乙○○對於其偽造丙○○署押三枚以偽造如附表所示本票三紙等情，固
    於偵查及甲○審理中均供承不諱，然矢口否認有何偽造丙○○印章並加以蓋用之
    犯行，辯稱其將本票交付丁○○時，票上並無蓋丙○○之印章。惟查，右揭事實
    業據被害人丙○○（見甲○八十九年九月二十九日訊問筆錄）指陳甚詳，核與證
    人丁○○（見偵查卷宗八十九年五月十九日訊問筆錄、甲○八十九年九月二十九
    日訊問筆錄）指證之情節相符。又觀之被告交付之本票三紙發票人欄，被告除簽
    名外並按有指印於上，則衡諸常情，被告於偽造其母丙○○之署押後，相對自亦
    需另持盜刻之印章蓋用於票面，方能不啟丁○○之疑竇而取信之。況自上開三紙
    本票之外觀以言，縱無蓋用丙○○之印章，丙○○仍需負共同發票人之責任，則
    他人更無必要另冒偽造印章、印文之罪責而多此一舉。此外，並有如附表所示之
    本票三紙、板橋地院八十八年度票字第四三三三號裁定、八十八年度板簡字第一
    七二一號判決各一紙（以上均為影本）附卷可稽。是被告所辯，顯係卸責之詞，
    不足採信。本件事證明確，被告犯行已堪認定，應依法論科。
二、核被告乙○○所為，係犯刑法第二百零一條第一項之偽造有價證券罪。其偽造丙○○署押及偽造丙○○印章、印文之行為，皆係偽造有價證券之階段行為；另行
    使偽造有價證券之低度行為應為偽造有價證券之高度行為所吸收，均不另論罪。
    又被告先後三次偽造有價證券，時間緊接、觸犯構成要件相同之罪名，顯係基於
    概括之犯意反覆為之，為連續犯，應依刑法第五十六條之規定以一罪論，並加重
    其刑。按本票可以流通市面，為有價證券，偽造是項證券而行使之，本含有詐欺
    性質，其詐欺行為不應另行論罪，最高法院著有三十九年上字第四０九號判例可
    資參照。從而本件被告所為不另構成詐欺罪，附此敘明。再查被告於其犯行被發
    覺前，於八十九年四月二十一日向台北地檢署遞狀自首，有該刑事自首狀一份附
    卷可憑，其對於未發覺之犯罪自首並接受裁判，應依刑法第六十二條前段之規定
    減輕其刑，並依法先加後減之。爰審酌被告僅因一時需款孔急即觸典章，並無前
    科，且犯罪後已自首犯行，及被告之生活狀況、與被害人丙○○為母子關係等一
    切情狀，量處如主文所示之刑。又被告前未曾受有期徒刑以上刑之宣告，有台灣
    高等法院被告全國前案紀錄表一紙在卷可考，其因昧於貪欲而短於思慮，致觸犯
    本件犯行，經此偵審程序之教訓，當能知所警惕，自無再犯之虞，甲○認為對其
    所宣告之刑，以暫不執行為適當，爰併宣告緩刑三年，以啟自新。被告所偽造之
    丙○○印章一枚雖未扣案，然不能證明業已滅失，是與附表所示被告偽造之本票
    三紙，均應一併沒收之。而前開有價證券既已沒收，其上被告所偽造之「丙○○
    」署押、印文各三枚，即不另為沒收之諭知，附此敘明。
據上論斷，應依刑事訴訟法第二百九十九條第一項前段，刑法第五十六條、第二百零
一條第一項、第六十二條前段、第七十四條第一款、第二百零五條、第二百十九條，
罰金罰鍰提高標準條例第一條前段，判決如主文。
本案經檢察官柯金柱到庭執行職務
中      華      民      國      八十九      年      十      月  十三  日
                                      臺灣臺北地方法院刑事第九庭
                                          法  官  黃  雯  惠
右正本證明與原本無異。
如不服本判決，應於判決送達後十日內，向甲○提出上訴狀。
                                          書記官  林  素  霜
中      華      民      國      八十九      年      十      月   十八   日
附錄本案論罪科刑法條全文：
第二百零一條第一項
意圖供行使之用，而偽造、變造公債票、公司股票或其他有價證券者，處三年以上十
年以下有期徒刑，得併科三千元以下罰金。
行使偽造、變造之公債票、公司股票或其他有價證券，或意圖供行使之用，而收集或
交付於人者，處一年以上七年以下有期徒刑，得併科三千元以下罰金。
第三百三十九條第一項
意圖為自己或第三人不法之所有，以詐術使人將本人或第三人之物交付者，處五年以
下有期徒刑、拘役或科或併科一千元以下罰金。
以前項方法得財產上不法之利益或使第三人得之者，亦同。
前二項之未遂犯罰之。
 〈附表〉
┌──┬─────┬──────┬─────┬──────┐
│本票│ 票面金額 │            │          │            │
│編號│（新台幣）│   發票日   │  到期日  │  票據號碼  │
│    │          │            │          │            │
├──┼─────┼──────┼─────┼──────┤
│    │          │八十六年十二│八十七年七│            │
│一  │貳百萬元  │月二十日    │月三十一日│０七八０一一│
│    │          │            │          │            │
├──┼─────┼──────┼─────┼──────┤
│    │          │八十七年三月│八十七年九│            │
│二  │壹百萬元  │一日        │月三十日  │０七八０一二│
│    │          │            │          │            │
├──┼─────┼──────┼─────┼──────┤
│    │          │八十七年三月│八十七年十│            │
│三  │壹百萬元  │二日        │二月三十一│０七八０一三│
│    │          │            │日        │            │
└──┴─────┴──────┴─────┴──────┘


司法院資訊處製作；財團法人民間司法改革基金會備份。
